臺灣高等法院刑事判決
109年度交上訴字第88號
上  訴  人  
即  被  告  王益群


上列上訴人即被告因過失致死案件，不服臺灣新北地方法院109
年度交易字第12號，中華民國109年4月30日第一審判決（起訴案
號：臺灣新北地方檢察署108年度偵字第31020號），提起上訴，
本院判決如下：
    主  文
上訴駁回。
    事  實
一、王益群受雇於臺北汽車客運股份有限公司（下稱臺北客運公
    司）擔任大客車司機工作，為職業大客車司機，於民國108
    年10月1日11時11分許，駕駛車牌號碼000-00號營業用大客
    車（下稱公車），沿新北市中和區中和路往福祥路方向行駛
    ，行經新北市中和區中和路與連城路、福祥路及中山路2段
    之交岔路口，欲左轉彎駛入連城路時，本應注意汽車行駛時
    ，駕駛人應注意車前狀況，並隨時採取必要之安全措施，而
    依當時為天候晴、日間自然光線、道路路面狀況乾燥、無缺
    陷、無障礙物，且視距良好之市區柏油道路，並無不能注意
    之情事，因見其行車方向中和路口之燈光號誌由黃燈即將變
    換為紅燈，欲儘速通過上開路口，竟疏未注意車前狀況，貿
    然左轉，適有王啓佑亦疏未注意行人穿越道路，設有行人穿
    越道者，必須經由行人穿越道穿越，不得在其100公尺範圍
    內穿越道路，且行人穿越道設有行人穿越專用號誌者，應依
    號誌之指示迅速穿越，竟貿然由新北市中和區中和路往福祥
    路方向，違反行人穿越專用號誌之指示，步行在該行人穿越
    道旁而穿越連城路，因而為王益群所駕駛上開公車車頭所撞
    擊，致使王益群倒地後受有顱底骨骨、顱內出血、右側氣血
    胸及右側肋骨骨折等傷害，經送往衛生福利部雙和醫院(委
    託臺北醫學大學興建經營，下稱雙和醫院)急救後，仍於同
    日14時6分許，因顱底骨骨折併顱內出血，導致中樞神經性
    休克死亡。嗣新北市政府警察局中和分局（下稱中和分局）
    交通分隊員警王良維據報到場處理，王益群於有偵查犯罪權
    限之公務員發覺其姓名與犯罪情節之前，即主動向到場處理
    事故之警員王良維坦承其為肇事車輛之駕駛人及上開肇事情
    節而接受裁判。
二、案經王啓佑之子王瓏皓訴由中和分局報告、王啓佑之配偶秦
    毓美告訴暨臺灣新北地方檢察署（下稱新北地檢署）檢察官
    相驗後簽分偵查起訴。
    理  由
壹、證據能力方面：
一、按被告以外之人於審判外之陳述，雖不符刑事訴訟法第159
    條之1至第159條之4之規定，然經當事人於審判程序同意作
    為證據，法院審酌該言詞陳述或書面陳述作成時之情況，認
    為適當者，亦得為證據；當事人、代理人或辯護人於法院調
    查證據時，知有刑事訴訟法第159條第1項不得為證據之情形
    ，而未於言詞辯論終結前聲明異議者，視為有前項之同意，
    刑事訴訟法第159條之5定有明文。查，本判決下列認定事實
    所引用之被告以外之人於審判外所為之供述證據資料（包含
    人證與文書等證據），並無證據證明係公務員違背法定程序
    所取得；而檢察官及上訴人即被告王益群（下稱被告）對本
    院審理期日提示之卷證，均不爭執其等證據能力，且迄至言
    詞辯論終結前亦未再聲明異議，本案證據資料作成時之情況
    ，核無違法取證或其他瑕疵，證明力亦無明顯過低之情形，
    認為以之作為證據為適當，依刑事訴訟法第159條之5規定，
    自均得作為證據。
二、至於非供述證據部分，檢察官及被告於本院審理期日均不爭
    執其等證據能力，復均查無違反法定程序取得或其他不得作
    為證據之情形，且經本院於審理期日提示予檢察官及被告而
    為合法調查，應認均有證據能力。
貳、實體方面
一、認定犯罪事實所憑之證據及理由：
  ㈠上揭事實，業據被告於本院審理時坦承不諱（見本院卷第63
    、64頁），核與證人即告訴人王瓏皓於警詢時指訴情節相符
    （見相驗卷第25至27頁），並有中和分局交通分隊交通事故
    現場草圖、道路交通事故現場圖、道路交通事故調查報告表
    ㈠、㈡、現場及相驗照片、現場監視錄影檔案翻拍照片、車輛
    詳細資料報表、道路交通事故肇事人自首情形記錄表、中和
    分局108年12月16日新北警中刑字第0000000000號函所檢附
    中和分局轄內被害人車禍死亡案現場勘察報告（含道路交通
    事故現場圖、現場勘察照片、勘察採證同意書、證物清單）
    、雙和醫院診斷證明書（乙種）、新北地檢署勘（相）驗筆
    錄、相驗屍體證明書及檢驗報告書等件在卷可稽（見相驗卷
    第43、45、51、57至74、77、85、95、97至107、121至126
    頁、審交易卷第41至93頁），並經原審勘驗現場監視器錄影
    檔案及公車行車紀錄器檔案無訛，此有原審勘驗筆錄及擷取
    照片可證（見原審卷第61、65至88頁），足認被告任意性自
    白核與事實相符，應堪採信。
  ㈡按汽車行駛時，駕駛人應注意車前狀況及兩車並行之間隔，
    並隨時採取必要之安全措施，道路交通安全規則第94條第3
    項定有明文，此為一般汽車駕駛人所應注意並遵守之事項。
    查被告考領有適當之駕駛執照，對於前述交通安全規則自應
    知之甚詳，則其駕駛公車自應注意上揭規定並確實遵守，其
    於案發時，駕駛公車，行經案發地點，本應注意注意車前狀
    況，並隨時採取必要之安全措施，依當時為天候晴、日間自
    然光線、道路路面狀況乾燥、無缺陷、無障礙物，且視距良
    好之市區柏油道路，並無不能注意之情事，因見其行車方向
    中和路口之燈光號誌由黃燈即將變換為紅燈，欲儘速通過上
    開路口，竟疏未注意車前狀況，貿然左轉，因而肇事，其就
    本案事故之發生自有過失，至為明灼。被害人於本件事故發
    生時，雖亦有未注意遵守上揭「行人穿越道路，設有行人穿
    越道者，必須經由行人穿越道穿越，不得在其100公尺範圍
    內穿越道路，且行人穿越道設有行人穿越專用號誌者，應依
    號誌之指示迅速穿越」規定之過失，惟被害人就本件事故之
    發生雖屬與有過失，但尚未能據此解免被告疏失之責，僅得
    列為科刑之審酌事項。
　㈢被害人因本件車禍而受有顱底骨骨、顱內出血、右側氣血胸
    及右側肋骨骨折等傷害，經送往雙和醫院急救後，仍因顱底
    骨骨折併顱內出血，導致中樞神經性休克死亡，業如前述，
    則被告過失駕車肇事行為，與被害人之死亡結果間，自具有
    相當因果關係。
　㈣至被告係在行人穿越道旁撞擊違反行人穿越專用號誌指示之
    被害人，業經本院認定如前，起訴書雖誤載被告係撞擊行走
    於連城路上行人穿越道之被害人云云，雖有未洽，應予更正
    ，惟不影響起訴犯罪事實之同一性，附此敘明。
　㈤綜上所述，本案事證已臻明確，被告犯行堪予認定，應依法
    論科。
二、論罪：　　
　㈠核被告所為，係犯刑法第276條之過失致人於死罪。
　㈡又被告於肇事後，於有偵查犯罪職權之公務員發覺前，即主
    動向到場處理事故之警員王良維坦承其為肇事車輛之駕駛人
    及上開肇事情節，並接受裁判等情，有道路交通事故肇事人
    自首情形記錄表附卷可稽（見相卷第77頁），爰依刑法第62
    條前段規定，減輕其刑。
　㈢至於公訴意旨另以「被告行經行人穿越道不依規定讓行人優
    先通行，致人受傷，請依道路交通管理處罰條例第86條第1 
    項之規定，加重其刑至二分之一」云云。惟查，被害人係沿
    行人穿越道旁行走，且本案事故發生之地點，並非在行人穿
    越道之斑馬線上，距斑馬線劃線區域尚有數公尺乙節，有前
    引之原審勘驗筆錄在卷可查。是以，本案被告並無前開道路
    交通管理處罰條例第86條第1項規定之適用。檢察官認被告
    應另依道路交通管理處罰條例第86條第1項規定加重其刑云
    云，容有誤會，併此敘明。
三、上訴駁回之理由：
  ㈠原審審理結果，認被告罪證明確，適用刑法第276條（原判決
    贅載第1項）、第62條前段、刑法施行法第1條之1第1項等規
    定，並審酌被告為職業大客車司機，駕車行駛於道路上，對
    於道路交通安全一切情狀，本應謹慎注意，提高警覺，然為
    趕班次，搶黃燈通過路口，未注意車前狀況，疏忽肇事致被
    害人傷重死亡，及被害人亦未遵守路口號誌於紅燈通過路口
    ，亦與有過失之過失程度，被告犯後使被害人家屬蒙受極大
    悲痛，又未盡力與被害人家屬達成和解，賠償被害人家屬損
    失，犯後態度尚非良好等情，兼衡被告高職畢業之智識程度
    ，及無其他前科紀錄之素行、本件犯罪情節、動機、目的等
    一切情狀，量處有期徒刑8月，經核原判決認事用法並無不
    合，量刑亦屬妥適。
　㈡被告不服提起上訴，以其案發後每日內心雖均感到難過、痛
    苦，然仍必須面對現實，找工作以維持日常開銷及房貸壓力
    ，也希望與被害人家屬和解，惟被害人家屬要求賠償之金額
    高達新臺幣500萬元，被告難以接受，雙方無法達成共識為
    由，請求從輕量刑等語。惟按刑之量定，為求個案裁判之妥
    當性，法律賦予法院裁量之權。量刑輕重，屬為裁判之法院
    得依職權自由裁量之事項，苟其量刑已以行為人之責任為基
    礎，並斟酌刑法第57條各款所列情狀，在法定刑度內，酌量
    科刑，如無偏執一端，致明顯失出失入情形，上級審法院即
    不得單就量刑部分遽指為不當或違法。原判決關於科刑之部
    分，已審酌上情，經核並無量刑輕重相差懸殊等裁量權濫用
    之情形。被告猶執前詞提起上訴，核無理由，應予駁回。
　㈢被告雖另請求給予其緩刑之宣告云云。惟本院考量被告於警
    詢及原審審理過程中始終否認犯行，且未曾與被害人家屬達
    成和解或賠償被害人家屬之損失，實難認其經此審判程序，
    已正視己身行為與法有違且知所警惕，而無再犯之虞，本院
    認不宜為緩刑之宣告，附此敘明。
據上論斷，應依刑事訴訟法第368條，判決如主文。 　　
本案經檢察官游淑惟提起公訴，檢察官何明楨到庭執行職務。
中　　華　　民　　國　　109 　年　　8 　　月　　5 　　日
                  刑事第十一庭  審判長法  官  楊力進
                                      法  官  沈君玲
                                      法  官  雷淑雯
以上正本證明與原本無異。
如不服本判決應於收受送達後20日內向本院提出上訴書狀，並應
敘述具體理由；其未敘述上訴理由者，應於上訴期間屆滿後20日
內向本院補提理由書（均須按他造當事人之人數附繕本）「切勿
逕送上級法院」。告訴人或被害人如對於本判決不服者，應具備
理由請求檢察官上訴，其上訴期間之計算係以檢察官收受判決正
本之日期為準。　　　　　　　　　                                                              書記官  林立柏
中　　華　　民　　國　　109 　年　　8 　　月　　10　　日
附錄本案論罪科刑法條全文 
中華民國刑法第276條
（過失致死罪） 
因過失致人於死者，處5年以下有期徒刑、拘役或50萬元以下罰
金。